臺灣臺東地方法院民事判決
                                      110年度原訴字第4號
原      告  胡永進
原      告  金月娥
共      同  李泰宏律師
訴訟代理人
被      告  胡麗卿
被      告  陳家明
被      告  胡家豪
上  一  人  胡麗卿
法定代理人
上列當事人間請求塗銷所有權登記事件，於中華民國110年03月
23日言詞辯論終結，本院判決如下：
    主    文
一、被告間就坐落：臺東縣○○鄉○○段○000地號、②951地號、③951
    -1地號土地，於民國108年03月30日以贈與為登記原因之債
    權行為，及於民國108年04月22日移轉所有權登記之物權行
    為，均應撤銷。
二、被告陳家明、胡家豪應將第一項土地之所有權移轉登記（收
    件字號：關山地政事務所108年東關地字第007970號）塗銷
    之。
三、訴訟費用由被告負擔。
    事實及理由
壹、程序方面：被告經合法通知，未於言詞辯論期日到場，查無
    民事訴訟法第386條各款所列之情形，爰依原告之聲請，由
    其一造辯論而為判決，合先敘明。
貳、原告主張：
一、原告為夫妻，被告胡麗卿為①原告之女、②被告陳家明、胡家
    豪之母。
二、原告前對向被告胡麗卿向鈞院聲請104年度家聲字第02號給
    付扶養費事件，嗣經鈞院104家聲抗字第09號給付扶養費事
    件於105年02月05日裁定如不爭執事項第二點所示之給付內
    容，而確定（以下合稱系爭執行名義）在案。原告以系爭執
    行名義對被告胡麗卿，向鈞院執行處先後聲請105司執10378
    號、106司執4456號給付扶養費強制執行事件：對被告胡麗
    卿名下坐落：臺東縣○○鄉○○段○000地號、②951地號、③951-1
    地號土地（以下合稱系爭土地）為查封，在執行期間，被告
    胡麗卿依系爭執行名義給付原告至106年10月10日止之扶養
    費，而終結系爭執行事件（不爭執事項第三點），惟被告胡
    麗卿自106年10月11日起，仍應按月支付原告如系爭執行名
    義所示扶養費之債務。
三、嗣原告以：因名下無財產可維持生活，又因年邁疾病纏身，
    生活無法自理為由，於108年08月05日對被告胡麗卿向臺灣
    花蓮地方法院聲請給付扶養費事件，經該院以108年家非調
    字第172號給付扶養費調解事件，嗣於109年01月16日成立如
    不爭執事項第四點所示之調解內容（下稱系爭家事調解）。
    惟被告胡麗卿在：仍應依系爭執行名義所載按月給付原告扶
    養費義務之期間，以：於108年03月30贈與（下稱系爭贈與
    ）為登記原因，於108年04月22日移轉名下系爭土地所有權
    登記予被告陳家明、胡家豪（收件字號為：關山地政事務所
    108年東關地字第007970）之行為，顯係無償行為，而有害
    及原告對被告胡麗卿之請求扶養之債權，原告自得爰依民法
    第244條第1項無償行為害及原告債權、第244條第4項回復原
    狀之法律關係，訴請①撤銷被告間移轉系爭不動產所有權之
    債權、物權行為。②該所有權移轉登記應塗銷、回復原狀之
    法律關係起訴，併聲明求為判決：如主文第1項、第2項所示
    。
參、下列重要事實，經原告在言詞辯論期日確認後所不爭執（下
    稱原告不爭執事項），自應堪信為真實，本院爰逕採為辯論
    及判決之基礎。
一、原告為夫妻，被告胡麗卿為①原告之女；②被告陳家明、胡家
    豪之母（限制閱覽卷戶籍查詢資料內載）。
二、原告對被告胡麗卿向本院提起104年度家聲字第02號給付扶
    養費事件，嗣經被告胡麗卿對前揭裁定提起本院104家聲抗
    字第09號給付扶養費事件（下稱104家聲抗09號事件）於105
    年02月05日之裁定主文記載「（第2項）抗告人（係指被告
    胡麗卿）應自本裁定確定之日起至民國109年08月31日止，
    按月於每月10日前給付相對人胡永進（係指原告）扶養費新
    臺幣3,000元；及自民國109年09月01日起至相對人胡永進死
    亡之日止，按月於每月10日前給付相對人胡永進扶養費新臺
    幣2,000元。上開給付如遲誤一期未履行，其後三期之給付
    視為到期。（第3項）抗告人應自本裁定確定之日起至民國1
    09年08月31日止，按月於每月10日前給付相對人金月娥（係
    指原告）扶養費新臺幣壹萬元；及自民國109年09月01日起
    至相對人金月娥死亡之日止，按月於每月10日前給付相對人
    金月娥扶養費新臺幣陸仟元。上開給付如遲誤一期未履行，
    其後三期之給付視為到期。」（第67頁至第73頁：該裁定書
    查詢資料）。），上開裁定於105年03月31日確定（第13頁
    ：裁定確定證明書影本）。
三、原告對被告胡麗卿聲請強制執行之經過：
  ㈠原告以104家聲抗09號裁定及確定證明書為執行名義（下稱系
    爭執行名義），對被告胡麗卿向本院聲請105司執10378號給
    付扶養費強制執行事件，經該執行處於105年09月26日查封
    被告胡麗卿名下坐落臺東縣○○鄉○○段000地號、951地號、95
    1-1 地號土地（以下合稱系爭土地），並於該日經原告撤回
    執行在案（第74頁至第83頁：該執行卷部分節本影本）。
　㈡嗣原告再以系爭執行名義，對被告胡麗卿向本院聲請106司執
    4456號給付扶養費強制執行事件，經本院執行處於106年06
    月01日查封被告胡麗卿名下系爭土地後，經被告胡麗卿於10
    6年09月間向原告清償至106年10月10日應給付之扶養費後，
    原告撤回該執行事件在案（第84頁至第100頁：該執行卷部
    分節本影本）。故被告胡麗卿仍應自106 年10月11日起，按
    月支付原告依系爭執行名義所示之扶養費。
四、原告以「名下無財產可維持生活，又因年邁，疾病纏身，生
    活無法自理」等情為由，於108年08月05日對被告胡麗卿向
    臺灣花蓮地方法院聲請給付扶養費事件，經該院以108年家
    非調字第172號給付扶養費調解事件，嗣於109年01月16日成
    下開內容之調解（下稱系爭家事調解）：「一、相對人胡麗
    卿（係指被告）給付聲請人胡永進、金月娥（係指原告）扶
    養費之方式如下：㈠相對人自民國109年2月1日起至109年3月
    31日止，按月給付聲請人胡永進、金月娥（係指原告）扶養
    費合計新臺幣（下同）26,000元，並於每月15日前匯入聲請
    人胡永進所有中華郵政股份有限公司帳戶（帳號：0000000-
    0000000）內。㈡相對人自109年4月1日起至聲請人胡永進、
    金月娥均死亡止，按月給付聲請人扶養費合計13,000元，並
    於每月15日前匯入聲請人胡永進所有中華郵政股份有限公司
    帳戶（帳號：0000000-0000000）內。㈢本項各期扶養費如有
    累計兩期未給付，其後之六期視為亦已到期。二、聲請程序
    費用各自負擔。」（第101頁至第107頁：該卷部分節本影本
    ）。
五、被告胡麗卿在：仍應按月支付原告依系爭執行名義所示之扶
    養費期間，以：於108年03月30系爭贈與為登記原因，於108
    年04月22日移轉名下系爭土地所有權登記予被告陳家明、胡
    家豪（收件字號為：關山地政事務所108年東關地字第00797
    0）（第46頁至第65頁：移轉所有權登記申請資料影本，系
    爭土地登記謄本、異動索引）。而被告胡麗卿在前揭移轉系
    爭土地所有權登記後，名下即無任何財產（限制閱覽卷第15
    頁：稅務電子閘門財產所得調件明細表）。
六、本件適用之相關法條：
    民法第244條第1項「債務人（係指被告胡麗卿）所為之無償
    行為，有害及債權者，債權人（係指原告）得聲請法院撤銷
    之。」。第4項本文「債權人依第一項..之規定聲請法院撤
    銷時，得並聲請命受益人（係指被告陳家明、胡家豪）..回
    復原狀。」。
七、原告對本院卷內之資料、函文等證據資料，經本院提示後，
    對該等證據資料之形式真正，均不爭執（均同意有證據能力
    ），但其實質之證明力，由本院逕為認定。本件證據資料既
    已充足，無庸再傳訊證人或調查其他證據，請鈞院依卷內證
    據資料而為判斷。
伍、本件經原告同意行集中審理，並協議、整理限縮爭點為（第
    頁）：除原告不爭執之部分外，原告訴之聲明，有無理由？
陸、得心證之理由：  
一、依不爭執事項第三點所示，在原告以系爭執行名義，對被告
    胡麗卿再次向本院聲請105司執10378號給付扶養費強制執行
    事件期間，因被告胡麗卿已於106年09月間向原告清償至106
    年10月10日應給付之扶養費後，原告撤回該執行事件在案，
    據上，被告胡麗卿自106年10月11日起，仍按月支付原告依
    系爭執行名義所載之扶養費，應為昭然。㈠惟被告胡麗卿在
    ：仍應依系爭執行名義所示按月給付原告扶養費義務之期間
    ，以：於108年03月30系爭贈與為登記原因，於108年04月22
    日移轉名下系爭土地所有權登記予被告陳家明、胡家豪（第
    46頁至第65頁：移轉所有權登記申請資料影本，系爭土地登
    記謄本、異動索引）後，造成名下已無任何財產（限制閱覽
    卷第15頁：稅務電子閘門財產所得調件明細表）之狀態。㈡
    故以被告胡麗卿在系爭贈與後之資力，應已不足清償對原告
    之前揭債務，則被告胡麗卿系爭無償贈與行為，顯有害及原
    告之債權，故原告自得民法第244條第1項之規定，聲請法院
    撤銷該無償之贈與行為、所有權移轉登記之物權行為後，續
    依同條第4項本文之規定聲請命受益人之被告陳家明、胡家
    豪塗銷系爭土地之移轉所有權登記，以回復原狀，為有理由
    ，應為昭然。
二、至於原告主張之上開事實，業據提出與其陳述相符之證據資
    料為證。而被告經合法通知，未於言詞辯論期日到場爭執，
    復未提出答辯書狀以供本院斟酌。惟依前揭證據資料所示，
    已足認定原告之主張為真。至於被告具狀聲請改期乙節，經
    原告陳稱「唯恐被告事後反悔，為免拖延訴訟而徒增無益之
    程序浪費，不同意被告改期，為保障原告權益，避免被告為
    脫產而將系爭土地移轉所有權予第三人，故請求一造辯論判
    決，如被告有誠意解決，事後可以再找原告進行和解。」等
    語（第146頁：筆錄）。從而，原告依民法第244條第1項無
    償害及債權、第244條第4項回復原狀之法律關係起訴，求為
    判決：如主文第1項、第2項，為有理由，應予准許。
柒、據上論結，本件原告之訴為有理由，依民事訴訟法第385條
    第1項前段、第85條第1項本文、第87條第1項之規定，判決
    如主文第1項、第2項所示。
捌、訴訟費用額部分（本件准予訴訟救助：109年度司救字第17
    號）
中　　華　　民　　國　　110 　年　　3 　　月　　23　　日
                  民事第一庭  法  官  陳兆翔
以上正本，係照原本作成。
如對本判決上訴，須於判決送達後20日內，向本院提出上訴狀。
如委任律師提起上訴者，應一併繳納上訴審裁判費。
中　　華　　民　　國　　110 　年　　3 　　月　　23　　日
                              書記官　李彥勲